【裁判字號】    98,上易,175
【裁判日期】    980422
【裁判案由】    竊盜
【裁判全文】
臺灣高等法院臺中分院刑事判決         98年度上易字第175號
上  訴  人  臺灣苗栗地方法院檢察署檢察官
上  訴  人
即  被  告  丁○○
選任辯護人  林憲同律師
上列上訴人因被告竊盜案件，不服臺灣苗栗地方法院96年度易字
第1106號中華民國97年11月28日第一審判決（起訴案號：臺灣苗
栗地方法院檢察署96年度偵緝字第266號)，提起上訴，本院判決
如下：
    主    文
原判決撤銷。
丁○○共同犯竊盜罪，累犯，處有期徒刑壹年，減為有期徒刑陸
月，如易科罰金，以新臺幣壹仟元折算壹日。
    犯罪事實
一、丁○○曾因妨害風化案件，經臺灣新竹地方法院判處有期徒
    刑1年4月確定，於民國91年 9月16日縮刑期滿執行完畢。復
    意圖為自己不法之所有，自95年 7月間起至11月間止，利用
    其所經營義昇工程工作室向偉邦營造股份有限公司（下稱偉
    邦公司）承包國家衛生研究院育苗中心新建工程之模板工程
    之機會，與其員工庚○○（另經臺灣苗栗地方法院以97年度
    苗簡字第476號判決共同竊盜罪刑確定)共同基於竊盜之犯意
    聯絡，由丁○○指示庚○○，在苗栗縣竹南鎮○○路35號工
    地，接續：(一)以丁○○所有之木箱裝載後，再由丁○○安排
    吊車吊至工地外之接應車輛之方式，竊取偉邦公司置於該工
    地之鋼筋 3次，每次重量約500至600公斤不等；(二)以徒手搬
    運至工地外之方式，竊取偉邦公司置於該工地之鋼筋 5次，
    每次重量約3至5公斤不等。嗣於95年11月 9日該工程結構體
    即將完工時，經偉邦公司營建一部管理處協理丙○○清查後
    ，發現鋼筋有遭竊情事，乃報警循線查獲上情。
二、案經丙○○訴由苗栗縣警察局竹南分局報告臺灣苗栗地方法
    院檢察署檢察官偵查起訴。
    理  由
一、證據能力方面：
  (一)按被告以外之人於偵查中向檢察官所為之陳述，除顯有不
      可信之情況者外，得為證據，刑事訴訟法第159條之1第 2
      項定有明文。本件證人即共犯庚○○於偵查中向檢察官所
      為之證述，業經具結擔保係據實陳述，且檢察官亦無違法
      取供之情事，是依上開陳述作成時之客觀條件與環境，並
      無顯有不可信之情況，自有證據能力，得作為證據。
  (二)按被告以外之人於審判中滯留國外或所在不明而無法傳喚
      或傳喚不到者，其於檢察事務官、司法警察官或司法警察
      調查中所為之陳述，經證明具有可信之特別情況，且為證
      明犯罪事實之存否所必要者，得為證據，刑事訴訟法第15
      9條之3第 3款定有明文。本件證人乙○○業經原審法院多
      次傳拘及本院傳喚，均未到庭（見原審卷第1宗第143、23
      3、269、383頁、原審卷第2宗第50、51頁、本院卷第51頁
      ），是其顯已所在不明而傳喚不到。觀之證人乙○○於警
      詢之證述，並無不能自由陳述或違法不當取證之情形，且
      所述核與本案共犯庚○○所為之供述情節大致相符；況就
      本件案情及相關卷證判斷，為達發現實質真實目的，本院
      認為除上開證述外，已無從再就同一供述者，取得與其警
      詢陳述相同內容之證言，倘以其他證據代替，亦無從達到
      同一目的。是證人乙○○於警詢所為之證述，應具有可信
      之特別情況，且為證明犯罪事實之存否所必要，自有證據
      能力，得作為證據。
  (三)按被告以外之人於審判外之陳述，雖不符第159條之1至第
      159條之4之規定，而經當事人於審判程序同意作為證據，
      法院審酌該言詞陳述或書面陳述作成時之情況，認為適當
      者，亦得為證據。當事人、代理人或辯護人於法院調查證
      據時，知有第159條第1項不得為證據之情形，而未於言詞
      辯論終結前聲明異議者，視為有前項之同意。刑事訴訟法
      第159條之5定有明文。經查：本件除被告及辯護人已明示
      同意有證據能力之各項證據外（見原審卷第1宗第41頁)，
      其餘卷附之偉邦公司工程承攬合約書、鋼筋保管流程表及
      檢查表、偉邦公司所出具之鋼筋進料報表及相關文件等證
      據，原審及本院於審理中均一一踐行「告以要旨」、提示
      等程序，而被告在知悉上開證據係審判外書面陳述之情形
      下，對於各該審判外之書面陳述，均僅就其真實與否表示
      意見，並未於言詞辯論終結前就證據能力聲明異議，而本
      院審酌該等文書作成時之情況，認為其證據之取得過程並
      無瑕疵，且與待證事實具有關連性，證明力非明顯過低，
      而具適當性，自亦具有證據能力。
  (四)本院並未根據共犯庚○○之自白書（見96年度偵字第63號
      偵查卷第172頁)，認定被告犯罪之事實，則選任辯護人爭
      執該自白書之證據能力，即無究明之必要。
二、訊據上訴人即被告丁○○固承認有於上開時、地指示庚○○
    將鋼筋整理至木箱內之事實，惟矢口否認有何竊盜之犯行，
    辯稱：伊指示庚○○整理鋼筋至木箱的行為，有經過偉邦公
    司經理崇陽的同意，但庚○○整理至木箱後吊到哪裡，伊
    並不知情，至於伊指示庚○○徒手搬運的東西乃係螺桿，並
    非鋼筋云云。經查：
  (一)上開犯罪事實，業據證人即本案共犯庚○○於偵查中明確
      證稱：伊將鋼筋集中在箱子裡是丁○○交代的，丁○○有
      叫吊車吊走，但伊不知道吊去哪裏，丁○○會用一台白色
      的發財車把它載走等語(見96年度偵緝字第244號偵查卷第
      18至21頁)；伊老闆丁○○叫伊去搬鋼筋，95年7-8月開始
      搬，伊有時搬到箱子再用吊車吊出去外面的白色貨車，有
      時搬到丁○○的轎車上，伊知道那些東西不能運出去等語
      （見96年度偵緝字第244號偵查卷第25至28頁)；於原審亦
      明確證述：伊搬鋼筋的時候是從95年的 7月起到11月初，
      從製程棟的2樓開始用木箱裝置鋼筋，共3次，伊確定有吊
      車來吊，是使用吊板模的吊車，而伊徒手搬運出去的鐵條
      是生鏽的，因為鋼筋有時候要切掉，切掉的就是會丟的亂
      七八糟，這些鋼筋下腳料是丁○○說可以拿，伊才拿的，
      伊有撿鋼筋下腳料拿出工地圍牆外是事實等語（見原審卷
      第1宗第278、279、303至305、308、312至317、327、328
      、331頁)；伊將鋼筋裝至木箱是丁○○指示的，伊有看到
      吊車吊下去，並用一台白色的發財車載走，約3次，1個木
      箱大約可裝500至600公斤，而伊徒手搬運的東西，也是丁○○指示伊搬出去的，有時是搬鋼筋，有時是搬螺桿，伊
      都混雜在一塊搬，像74頁（指96年度偵字第63號偵查卷第
      74頁上方照片）這種扛在肩上的約5、6次之多，1次約搬3
      至5公斤，伊都將之搬到JY-2645的紅色自小客車裡等語（
      見原審卷第2宗第72至78頁)，核與證人乙○○於警詢證稱
      ：伊於95年7月份看到板模工人一個人用徒手搬走，95年8
      月份是看到 2個人將鋼筋放置在板模承包商丁○○之木箱
      內，然後用吊車到到車上載走等語（見96年度偵字第63號
      偵查卷第28、29頁）、證人戊○○於原審證稱：伊曾看到
      庚○○這樣搬東西出去（指同上偵查卷第74頁、75頁上方
      照片所示搬運方式），庚○○有搬出圍牆外面去放等語（
      見原審卷第1宗第347至350頁)，所述情節大致相符，並有
      卷附之偉邦公司工程承攬合約書、鋼筋保管流程表及檢查
      表、照片 9張可資佐證（見同上偵查卷第35、73至75頁、
      原審卷第1宗第365至373頁)。參諸證人己○○於原審亦證
      述：（提示木箱照片）伊在現場有看到，是板模工在用的
      木箱，照片之木箱內所裝的是還可使用的鋼筋，被告及庚○○均不可將鋼筋運出去等語（見原審卷第1宗第215、21
      6頁），足證被告確有於95年的7月起到11月初間，指示庚○○將偉邦公司之鋼筋裝至其所有模板工程之木箱內，再
      由被告安排吊車吊至工地外之接應車輛，約 3次，每次重
      量約500至600公斤不等；並另指示庚○○以徒手搬運偉邦
      公司置於該工地之鋼筋至工地外，約5次，每次重量約3至
      5公斤不等之事實，灼然甚明。
  (二)證人即偉邦公司派駐工地負責人崇陽於原審證稱：箱子
      裡面都是鋼筋（指同上偵查卷第35頁之照片），模板工人
      做清潔動作時候，鋼筋不是他們的東西，絕對不能碰它，
      更不能打包裝箱，伊曾明確的告知過被告，勿動鋼筋，且
      要被告交待被告之工人，工地的東西不能動，如果動的話
      就是偷竊等語（見原審卷第1宗第197、198頁)；伊當初是
      有交待被告整理鋼筋成堆，因為整個樓板面要清潔，但伊
      沒有叫被告裝箱，也沒有同意被告將鋼筋運出工地外，只
      能整理成一堆而已，即使是廢料也只有乙○○依照合約的
      精神才可以運出去，其他人沒有權利，偉邦公司或乙○○
      也沒有人授權被告可以把鋼筋外運等語(見原審卷第2宗第
      81至83頁）。參諸卷附偉邦公司工程承攬合約書、鋼筋保
      管流程表及檢查表等內容，即可得知：本件工程之鋼筋於
      工程正式驗收前，依約均應由順華工程有限公司（下稱順
      華公司，負責人：乙○○）負責維護及保管，且偉邦公司
      並製有鋼筋保管流程表及檢查表加以控管鋼筋等情（見原
      審卷第1宗第365至373頁)，足見被告上開指示庚○○將鋼
      筋裝入木箱之行為，不僅未經崇陽之同意，甚且依照上
      開合約書內容所示（見原審卷第1宗第366頁，九、工程監
      督管理：第6點)，偉邦公司之工地負責人崇陽就本件鋼
      筋之維護及保管部分，亦無若何權限可代順華公司而為同
      意，殊屬明確。是被告辯稱伊指示庚○○整理鋼筋至木箱
      的行為，有經過偉邦公司經理崇陽之同意云云，即不足
      採信。
  (三)證人即告訴人丙○○於原審明確證稱：（問：提示同上偵
      查卷74頁，照片上黃帽子工人所扛的重量有多重？）這是
      鋼筋，重量沒有多少，約4、5公斤而已等語（見原審卷第
      2宗第28頁)。證人崇陽亦於原審明確證述：庚○○肩膀
      上的東西（指同上偵查卷第74頁上方所示照片）是鋼筋，
      而且是可以用的鋼筋等語（見原審卷第1宗第194至196頁)
      。況證人即共犯庚○○亦自承：「〔問：（提示上開卷宗
      ）74頁中戴黃色頭盔帽子的人是你嗎？〕是」「（問：你
      在搬什麼東西？）有時是因為有鋼筋也有螺桿之類的，因
      為都混雜在一塊」「因為有時候我是工人，丁○○交待有
      時候要搬忙搬一些他的材料，有時可能是搬鋼筋，但是我
      們都把它混在一塊了，我也沒有記很清楚」等語（見原審
      卷第2宗第73、74、78頁)，足見庚○○確曾依被告之指示
      徒手搬運「鋼筋」，且卷附照片中庚○○徒手扛於肩上搬
      運之物（見同上偵查卷第74頁），經證人丙○○、崇陽
      等具有工程實務經驗之人，以其等之實際經驗為基礎所為
      之判斷，亦均認其屬「鋼筋」無訛。是被告辯稱伊指示庚○○徒手搬運的東西乃係螺桿，並非鋼筋云云，亦非可採
      。
  (四)按證人已由法官合法訊問，且於訊問時予當事人詰問之機
      會，其陳述明確別無訊問之必要者，不得再行傳喚，刑事
      訴訟法第 196條定有明文。查證人庚○○、戊○○、己○○、崇陽、丙○○等人於原審經交互詰問，就前揭鋼筋
      搬運之經過，已證述綦詳，本院認別無訊問之必要，依上
      開規定，自不得再行傳喚，則選任辯護人於本院再聲請訊
      問證人庚○○、戊○○、己○○、崇陽、丙○○等人，
      自無調查之必要。又證人乙○○既經原審傳拘無著，本院
      亦再傳喚，仍到未場，被告既聲請傳喚該證人，依刑事訴
      訟法第176條之2規定，當有促使證人乙○○到場之義務，
      惟其於原審及本院均未能促使該證人到場，本院即無從加
      以訊問。
  (五)綜上所述，被告指示庚○○而共同竊取鋼筋之犯罪事證已
      臻明確，所辯乃畏罪卸責之詞，無可採信，其犯行洵堪認
      定，應依法論罪科刑。
三、核被告所為，係犯刑法第320條第1項之竊盜罪。被告與庚○○間，有犯意聯絡及行為分擔，應論以共同正犯。被告指示
    庚○○先後在同一工地竊取偉邦公司所有之鋼筋，係於密切
    接近之時間及同地實施，侵害同一之法益，各行為之獨立性
    極為薄弱，依一般社會健全觀念，在時間差距上，難以強行
    分開，在刑法評價上，應視為數個舉動之接續施行，合為包
    括之一行為予以評價，認屬接續犯，較為合理。被告曾因妨
    害風化案件，經臺灣新竹地方法院判處有期徒刑1年4月確定
    ，於91年 9月16日縮刑期滿執行完畢實，有臺灣高等法院被
    告前案紀錄表在卷可憑，其於 5年以內，故意再犯本件有期
    徒刑以上之罪，為累犯，應依刑法第47條第 1項規定加重其
    刑。
四、原審以被告之罪證明確，予以論罪科刑，固非無見，惟檢察
    官起訴被告共同竊取鋼筋總計「約 400公噸」，原審既經認
    定其中部分數量確有竊盜之犯罪事實，則在審論其餘犯罪不
    能證明而不另為無罪諭知部分，自應扣除經認定犯罪成立之
    數量，然原判決理由第四項(一)竟仍以起訴書所載犯罪事實全
    部即「總計數量約400噸」為其審論之範圍（見原審判決第7
    頁第6、7行），自有未洽。檢察官上訴認原審判決量刑過輕
    及被告上訴意旨否認犯罪，均指摘原審判決不當，雖皆無理
    由，惟原判決既有上開可議之處，即屬無可維持，自應由本
    院予以撤銷改判。爰審酌被告有多次前科之素行（參卷附臺
    灣高等法院被告前案紀錄表）、小學畢業之智識程度、經濟
    小康之生活狀況（參被告警詢筆錄受詢問人資料），其為圖
    一己私利，竟利用向偉邦公司承包模板工程之機會，企圖魚
    目混珠，乘機竊取偉邦公司之鋼筋，動機殊值非議，再參以
    被告乃係立於主導者之地位，以指示庚○○裝載及徒手搬運
    鋼筋之手段，竊取偉邦公司為數不少之鋼筋，犯罪後猶設詞
    飾卸，未見真誠悔悟等一切情狀，量處如主文第 2項所示之
    刑，以示儆懲。又被告犯罪時間在96年 4月24日以前，經宣
    告未逾有期徒刑1年6月之刑，無中華民國九十六年罪犯減刑
    條例第3條第1項所定不予減刑之情形，合於減刑條件，自應
    併為諭知減得之刑及易科罰金之折算標準。
五、公訴意旨另略以：被告於上開犯罪事實欄所載之時地，與庚○○共同竊取偉邦公司之鋼筋，總計數量約 400公噸，其中
    扣除本判決犯罪事實欄所示數量以外部分，亦涉犯刑法第32
    0條第1項竊盜罪嫌。惟訊據被告堅決否認有此部分之犯行，
    經查：
  (一)按犯罪事實應依證據認定之，無證據不得認定犯罪事實；
      又不能證明被告犯罪或其行為不罰者，應諭知無罪之判決
      ，刑事訴訟法第154條第2項第301條第1項分別定有明文
      。又所謂認定犯罪事實之證據，係指足以認定被告確有犯
      罪行為之積極證據而言，該項證據自須適合於被告犯罪事
      實之認定，始得採為斷罪之資料；且如未能發現相當確實
      證據，或證據不足以證明，自不能以推測或擬制之方法，
      以為裁判之基礎；而認定犯罪事實所憑之證據，雖不以直
      接證據為限，間接證據亦包括在內，然而無論直接證據或
      間接證據，其為訴訟上之證明，須於通常一般人均不致有
      所懷疑，而得確信其為真實之程度者，始得據為有罪之認
      定，倘其證明尚未達到此一程度，而有合理之懷疑存在時
      ，即難遽採為不利被告之認定（最高法院76年台上字第49
      86號判例參照）。另刑事訴訟法第161條第1項規定：檢察
      官就被告犯罪事實，應負舉證責任，並指出證明之方法。
      因此，檢察官對於起訴之犯罪事實，應負提出證據及說服
      之實質舉證責任。倘其所提出之證據，不足為被告有罪之
      積極證明，或其指出證明之方法，無從說服法院以形成被
      告有罪之心證，基於無罪推定之原則，自不能為被告有罪
      之判決。
  (二)關於檢察官所舉卷附庚○○徒手搬運米粉袋之照片部分（
      見96年度偵字第63號偵查卷第75頁上方照片），質之證人
      即共犯庚○○於原審證稱：「（問：請看偵卷照片75頁，
      剛剛你有回答律師說短的，比較小的，用水泥袋裝著？）
      對」「（問：這個水泥袋是像照片中的水泥袋嗎？）不是
      ，這是米粉袋」「（問：所以你是用水泥袋裝？）對」「
      （問：是白色的嗎？）不是，水泥袋是灰色的、土黃色的
      那種」「（問：你剛剛說這照片中，水泥袋裡面所裝的是
      什麼？）那個應該是材料」「（問：什麼樣的材料？）就
      是丁○○的，有些是丁○○老闆裡面做板模材料很多種，
      有螺絲、有頁片、還有螺桿，然後很多啦」「〔問：（提
      示上開卷宗）第75頁的這個人是你嗎？〕是」「（問：你
      那時候在搬什麼東西？）裡面那個我也忘記了，因為丁○○的材料有很多，包括有葉片、蝴蝶片、螺絲還有螺桿之
      類的很多等語(見原審卷第1宗第315、316、323頁、第2宗
      第75頁）。參諸若單純以肉眼觀之，亦無法確切判斷該米
      粉袋內究係裝載何物，由此足徵該米粉袋內所裝載之物，
      並非必然係偉邦公司之「鋼筋」甚明，故實無法完全排除
      該米粉袋之內容物乃係裝載螺桿等材料之可能。
  (三)檢察官固舉證人丙○○之證述及卷附偉邦公司所出具之鋼
      筋進料報表及相關文件，以證明偉邦公司確有失竊 400公
      噸鋼筋之事實（見原審卷第1宗第64至114、148至181、36
      1至364頁)，惟縱令偉邦公司確有購入約2,800公噸鋼筋，
      且實際使用量僅約 2,400公噸鋼筋等情屬實，然此至多僅
      能證明偉邦公司於上開工程進行中確有「短少」約 400公
      噸鋼筋之事實，尚難遽謂該 400公噸鋼筋均係「失竊」，
      更非僅以此即可臆測該 400公噸鋼筋「全部」均為被告與
      庚○○所共同竊取，應無疑義。
  (四)綜上所述，本件檢察官所舉之證據，除上開犯罪事實欄經
      本院已認定被告確有竊取之鋼筋數量外，其餘部分則尚不
      足以使本院形成被告有竊盜行為之心證，此外，本院在得
      依或應依職權調查證據之範圍內，復查無其他積極明確之
      證據，足以認定被告有檢察官所指此部分之罪行，自屬不
      能證明被告犯罪。惟此部分既與上開論罪部分有接續犯之
      實質上一罪關係，爰不另為無罪之諭知，附此敘明。
六、據上論斷，應依刑事訴訟法第369條第 1項前段、第364條、
    第299條第 1項，刑法第28條、第320條第1項、第47條第1項
    、第41條第 1項前段，刑法施行法第1條之1，中華民國九十
    六年罪犯減刑條例第2條第1項第 3款、第7條、第9條，判決
    如主文。
本案經檢察官甲○○到庭執行職務。
中    華    民    國    98    年    4     月    22    日
            刑事第六庭    審判長法  官  李  文  雄
                                法  官  林  靜  芬
                                法  官  張  恩  賜
以上正本證明與原本無異。
不得上訴。
                                書記官  陳  如  慧
中    華    民    國    98    年    4     月    22    日
附錄論罪科刑法條
刑法第320條第1項：
意圖為自己或第三人不法之所有，而竊取他人之動產者，為竊盜
罪，處五年以下有期徒刑、拘役或五百元以下罰金。


司法院資訊處製作；財團法人民間司法改革基金會備份。
